臺灣高等法院刑事判決　　　　　　　　　　　　九十三年度交上更(一)字第四號
　　上　訴　人　臺灣桃園地方法院檢察署檢察官
　　被　　　告　丙○○○
　　指定辯護人　本院公設辯護人　甲○○
右上訴人因被告公共危險等案件，不服臺灣桃園地方法院八十九年度交訴字第一三四
號，中華民國九十年四月二十五日第一審判決（起訴案號：臺灣桃園地方法院檢察署
八十九年度偵字第八八一七號、第一○九九六號），提起上訴，本院判決如左：
        主  文
原判決關於駕駛動力交通工具肇事致人死亡而逃逸及執行刑部分，撤銷。
丙○○○駕駛動力交通工具肇事，致人死亡而逃逸，處有期徒刑陸月。如易科罰金，
以百元折算壹日。
        事  實
一、丙○○○未領有駕駛執照，於民國八十九年五月二十一日晚上，因其夫陳新章（
    業經檢察官為不起訴處分確定）酒醉無法駕車，應注意其無駕駛執照，駕駛能力
    不足，不得駕車，而仍駕駛車號Ｒ二─五二八一號自用小客車，搭載其夫陳新章
    。沿桃園縣觀音鄉○○路，由中壢往觀音方向行駛返回家中，約同日二十二時許
    ，行經中山路一段八二三號附近，並應注意車前狀況，隨時採取必要之安全措施
    ，而依當時情況，又無不能注意之事，其右前方有徐淑鈴無駕駛執照騎乘車號Ｖ
    ＥＮ─二八一號輕型機車，較靠近外車道，因丙○○○疏於注意，又因駕駛能力
    不足，無法正確判斷控制車輛，撞及徐淑鈴致人車倒地。丙○○○肇事後，心慌
    害怕，駕車逃逸駛離現場，而徐淑鈴因頭部外傷合併顱內出血，經路人報警，於
    徒刑十月確定）。丙○○○逃匿不久，心中悔意，搖醒酒醉之陳新章，由陳新章
    駕車返回肇事地點，於同日二十三時十分許，在桃園縣觀音鄉○○路為警攔截而
    查獲。
二、案經被害人徐淑鈴之叔乙○○告訴及桃園縣警察局大園分局報請台灣桃園地方法
    院檢察署檢察官偵查起訴。
          理  由
一、訊據被告丙○○○矢口否認有肇事逃逸之犯行，辯稱：案發現場沒有路燈，只知
    撞到一個東西，不知是人，路又不熟，繼續行走，後來叫醒酒醉的先生陳新章，
    回頭去查看，並非故意於肇事後逃逸云云。
二、然查：
（一）被告於警詢中供稱：我沒有駕駛執照，當時行駛外側車道，有看見被害人所騎
      乘之機車，太靠外側車道內，造成我緊張欲踩煞車而誤踩油門，知道發生事故
      ，當時原想停車察看，可是未踩到煞車，而踩到油門，而離開現場，事故後沒
      有報案等語（見相驗卷第八頁）。證人陳新章即被告之夫亦於偵查中亦證稱：
      我酒醉坐右前座睡覺，撞到後，我老婆把我搖醒說他有撞到人，就繞回去找，
      但找不到，回去找時是我開車，之後就被警察攔下等語（見相驗卷第十八頁）
      。又依卷附道路交通事故調查報告表所示，肇事現場留有被害人所騎乘之機車
      ，並有現場照片八幀附卷可稽（見相驗卷第十四頁、第十五頁）。另被告駕駛
      之小客車前擋風玻璃破裂、右前車頭毀損，有車輛照片四幀附卷為證（見相驗
      卷第十五頁、第十六頁）。足徵當時撞擊力量巨大，被告於當時已知其小客車
      撞及被害人機車，並造成車輛毀損。
（二）被害人徐淑鈴確因本件車禍因頭部外傷合併顱內出血，於送醫途中死亡，為檢
      察官督同檢驗員相驗屬實，製有勘驗筆錄、相驗屍體證明書、驗斷書，及相驗
      照片在卷可憑（見相驗卷第十六頁、第二十頁、第二十一頁、八十九年度偵字
      第八八一七號偵查卷第二十頁）。
（三）按汽車駕駛人未領有駕駛執照駕車者，禁止其駕駛，道路交通管理處罰條例第
      二十一條第一項第一款定有明文。又汽車行駛時，應注意車前狀況，並隨時採
      取必要之措施，道路交通安全規則第九十四條第三項亦有明文。肇事當時天候
      為陰、夜間有照明、路面無缺陷亦無障礙物、視距良好等情事，有道路交通事
      故調查報告表在卷可參，足見當時並無不能注意之情事存在，被告因無駕駛執
      照，駕駛能力及判斷力不足，疏未注意車前狀況，而採取必要之安全措施，見
      同向前方被害人機車靠近外側車道，無法正確操控車輛，撞及被害人，致其人
      車倒地，於送醫途中不治死亡，被告過失致死之犯行，亦經本院本案前審判處
      有期徒刑十月確定。
（四）至於被告駕車逃逸後，有意返回現場，在途中為警查獲，然刑法第一百八十五
      條之四之駕駛動力交通工具肇事，致人死而逃逸罪，以肇事當時是否具有逃逸
      之故意及行為為斷，至被告其後因後悔或害怕或其他因素，有回頭尋找或回至
      肇事現場，僅屬犯罪後態度問題，並不影響已成立之肇事致人死亡逃逸之犯行
      。
（五）綜上所述，被告所辯，為事後翻異卸責避重就輕之詞，不足採信。其事證明確
      ，犯行洵堪認定，應予依法論科。
三、核被告所為，係犯刑法第一百八十五條之四之駕駛動力交通工具肇事，致人死而
    逃逸罪。
四、公訴意旨另以：被告前揭行為，另涉有刑法第二百九十四條第一項之遺棄罪嫌。
    惟查，駕駛動力交通工具肇事，而逃離現場，如被害人當場死亡，並無遺棄之問
    題。如致被害人受傷，駕駛人若無遺棄被害人之犯意，僅單純因心慌而離開現場
    ，僅屬單純之駕車肇事逃逸問題。至被害人雖嗣後因傷死亡，駕駛人之過失行為
    ，應該當於刑法第二百七十六條第一項之過失致人於死罪；肇事後，以遺棄之犯
    意，致無自救力之被害人於不顧而逃離現場，致生被害人死亡之結果，應負遺棄
    致人於死之加重結果罪責；若駕駛人對於被害人之死亡結果有所預見，雖其預見
    之結果不確定，惟仍希望其犯罪事實之能發生者，即預見其發生，而其發生並不
    違背其本意者，應認有殺人之不確定故意，應負殺人罪責。本件被告駕駛汽車肇
    事，被害人受有頭部外傷併合顱內出血之傷害，於送醫途中即已死亡，而逕送往
    桃園縣通天殯儀館，而被害人機車被撞，幾已解體，被告駕駛之ＢＭＷ牌堅固之
    車身，右後視鏡零件脫落，右前車頭凹損破裂，且已缺損，車窗破裂等情，亦有
    驗斷書、照片等在卷可查。故被害人之死亡，係遭車輛嚴重撞及所致，與車輛肇
    事有因果關係。被告當時縱停車召醫急救，亦難以挽回其生命。被害人並非延誤
    就醫而死亡。其離去現場與被害人死亡並無相當因果關係。又被告與被害人間，
    並不相識，且無怨隙，亦無殺人之故意。另核被告於警詢供稱：「我知道發生事
    故，我當時原想停車察看，可是未踩到煞車而踩到油門而離開現場；肇事後，我
    立即搖醒（我丈夫陳新章），丈夫醒後我告知他，（他）罵我為何不停車，乃換
    我丈夫駕車回頭尋找肇事地點」（見相驗卷第八頁）；證人陳新章即被告之夫於
    警詢證稱：「我知道（肇事）後，換我駕駛，立即迴轉察看，但道路不熟而找不
    到，當時有想報案，但太太（被告）害怕，二人不知所措，所以沒有報案」（見
    同上卷第十二頁）。則被告肇事後離開現場，應係一時心慌緊張或害怕無措而逃
    逸，旋即返回現場，在途中為警攔截而查獲，並無另有遺棄被害人之犯意，應僅
    構成駕駛動力交通工具肇事，致人死亡而逃逸罪，因公訴人認遺棄罪與前開有罪
    部分，有想像競合犯之裁判上一罪關係，故無庸另為無罪之諭知。
五、原審對被告為有罪科刑之判決，固非無見。惟原審認被告所犯刑法第一百八十五
    條之四之駕駛動力交通工具肇事，致人死亡而逃逸罪，為同法第二百九十四條第
    一項遺棄罪之特別規定，不另論以第二百九十四條第一項之遺棄罪，並引用最高
    法院八十八年度台上字第七三九六號刑事判決意旨。惟最高法院八十八年度台上
    字第七三九六號刑事判決意旨係以「原判決（指該案第二審判決）認上訴人所犯
    刑法第二百七十六條第一項之過失致死罪、第二百八十四條第一項之過失傷害罪
    及第二百九十四條第二項之遺棄致人於死罪，係包括於同法第一百八十五條之四
    肇事逃逸之規定，應適用行為後經修正公布之同法第一百八十五條之四之裁判時
    法論處，其適法則不無違誤。」是駕車逃逸罪與遺棄罪間，並非單純之法規競合
    關係，原判決對被告被訴遺棄罪部分未依公訴人所訴想像競合犯之關係，為是否
    有罪之判決，尚有未合，自屬無可維持。檢察官依據告訴人乙○○之請求，以被
    告犯罪後態度不佳，原審未究明實情，且量刑過輕（並引乙○○之陳述，即被告
    未為賠償，可能為其夫駕駛，被告頂罪等）為理由，提起上訴，指摘原判決不當
    。惟查，被告現已與被害人家屬為民事和解，本件確係被告肇事，其過失致死業
    經判決確定，故其上訴理由，雖不足採，惟原判決關於此部分既有可議，自應與
    定執行刑部分併由本院予以撤銷改判。爰審酌被告前無不良素行，有臺灣桃園地
    方法院檢察署刑案資料查註紀錄表，本院被告全國前案紀錄表附卷足憑，肇事逃
    逸後尚知悛悔，由其夫駕駛返回找尋，現已與被害人家屬為民事和解、賠償新台
    幣二百七十五萬元，有和解書在卷可稽等一切情狀，量處如主文第二項所示之刑
    ，並諭知易科罰金之折算標準。
六、據上論斷，應依刑事訴訟法第三百六十九條第一項前段、第三百六十四條、第二
    百九十九條第一項前段、刑法第一百八十五條之四、第四十一條第一項前段、罰
    金罰鍰提高標準條例第一條前段、第二條，判決如主文。
本案經檢察官陳明光到庭執行職務。
中　　　華　　　民　　　國　　九十三　　年　　　四　　　月　　二十八　　日
                            臺灣高等法院刑事第二十庭
                                審判長法  官　洪　政　雄
                                      法  官　鄧　振　球
                                      法  官　趙　功　恆
右正本證明與原本無異。
如不服本判決，應於收受送達後十日內向本院提出上訴書狀，其未敘述上訴之理由者
並得於提起上訴後十日內向本院補提理由書（均須按他造當事人之人數附繕本）。
                                      書記官　孫　佩　琳
中　　　華　　　民　　　國　　九十三　　年　　　四　　　月　　二十八　　日
附錄：本案論罪科刑法條全文
刑法第一百八十五條之四
駕駛動力交通工具者肇事，致人死傷而逃逸者，處六月以上五年以下有期徒刑。
